臺灣高等法院臺南分院民事裁定　96年度聲字第86號
聲　請　人　乙○○
相　對　人　龍星昇第五資產管理股份有限公司
法定代理人　甲○○
上列聲請人與相對人間因異議之訴事件提起上訴，聲請訴訟救助
，本院就此請求訴訟救助事件，裁定如下：
    主  文
聲請駁回。
聲請訴訟費用由聲請人負擔。
    理  由
一、按聲請訴訟救助，應向受訴法院為之；民事訴訟法第109條
    第1項前段定有明文。所謂受訴法院，若本案訴訟繫屬於第
    二審法院，則指該第二審法院而言，故當事人於提起第二審
    上訴之同時或之後，聲請訴訟救助，此訴訟救助之聲請即應
    由第二審法院管轄【最高法院民國（下同）90年度台聲字第
    34號裁定參照】。查本件聲請人不服臺灣嘉義地方法院96年
    度訴字第414號判決提起上訴，經臺灣嘉義地方法院裁定命
    聲請人補繳二審裁判費新台幣（下同）14,370元，有臺灣嘉
    義地方法院96年11月14日96年度訴字第414號裁定在卷可稽
    ，聲請人於96年11月22日聲請訴訟救助，依首揭說明，本件
    訴訟救助之聲請應由本院管轄，合先敘明。
二、本件聲請意旨略以：聲請人與相對人間異議之訴事件（即臺
    灣嘉義地方法院96年度訴字第414號），聲請人因受兒子之
    拖累，在兒子因病往生後，不懂法律，也不知兒子留有債務
    ，而未辦理拋棄繼承。如今，因其債權人聲請支付命令，又
    不知異議，導致要背負兒子之債務，聲請人實難甘服，而不
    得不依法上訴。聲請人本應於上訴時繳交二審裁判費，但因
    聲請人年邁，早已無法工作，也無積蓄，致無力繳交鉅額之
    二審裁判費14,370元，爰依法聲請訴訟救助云云。
三、按當事人無資力支出訴訟費用者，法院應依聲請，以裁定准
    予訴訟救助。但顯無勝訴之望者，不在此限。法院認定前項
    資力時，應斟酌當事人及其共同生活親屬基本生活之需要；
    民事訴訟法第107條固定有明文。所謂當事人無資力支出訴
    訟費用，並非當事人全無財產之謂，當事人雖有財產而不能
    自由處分者，如無籌措款項以支出訴訟費用之信用技能，即
    為無資力支出訴訟費用（最高法院29年度抗字第179號判例
    參照）。惟當事人就其無資力支出訴訟費用之事由，依同法
    第109條第2項及第284條之規定，聲請人應提出能即時調查
    之證據，或可使法院可信其主張為真實之一切證據以釋明之
    ，或由受訴法院管轄區域內有資力之人，出具保證書，以代
    聲請人釋明之責。又民事訴訟法條文中所用釋明一語，乃對
    於證明而言；證明與釋明，均係當事人提出證據使法院得生
    心證之行為；至其不同者，證明必須使法院信為確係如此；
    釋明則祇須使法院信為大概如此即可。凡法律定為某事實應
    釋明者，如當事人提出證據能使法院信為大概如此，即為已
    足；其所用之證據，固以可即時調查者為原則，例如偕同證
    人、鑑定人到場，添具證物於提出之書狀或攜帶到場等是，
    亦有辦理民事訴訟事件應行注意事項第89項足參。而法院調
    查聲請人是否無資力支出訴訟費用時，專就聲請人提出之證
    據為之，如聲請人並未提出證據，或依其提出之證據，未能
    信其無資力支出訴訟費用之主張為真實，即應將其聲請駁回
    ，並無派員調查之必要（最高法院26年度滬抗字第34號判例
    參照）。
四、經查：本件聲請人聲請訴訟救助，雖具狀陳述「因聲請人年
    邁，早已無法工作，也無積蓄，致無力繳交鉅額之二審裁判
    費14,370元。」等語，並提出財政部臺灣省南區國稅財產歸
    屬資料清單1份為證。惟經本院調取聲請人向稅捐稽徵等機
    關申報財產之情形，聲請人有房屋1間、土地1筆，財產總額
    為357,740元；且聲請人94年度所得共2筆，給付總額為49,5
    17元；95年度所得共2筆，給付總額為190,822元，有「稅務
    電子閘門財產所得調件明細表」1份在卷可參。由上開資料
    可知聲請人並非無資力之人，不符前開民事訴訟法第107條
    之規定，從而本件聲請人之聲請，即屬不應准許。
五、依民事訴訟法第95條、第78條，裁定如主文。
中　　華　　民　　國　　96　　年　　12　　月　　27　　日
                  民事第四庭    審判長法　官  王惠一
　　　　　　　　　　　      　  　　　法　官  蘇重信
　　　　　　　　　　　      　　  　　法　官  王浦傑
上為正本係照原本作成。
不得抗告。
中　　華　　民　　國　　96　　年　　12　　月　　28　　日
                                      書記官  廖英琇
